【裁判字號】    97,上訴,1996
【裁判日期】    970923
【裁判案由】    違反槍砲彈藥刀械管制條例
【裁判全文】
臺灣高等法院臺中分院刑事判決        97年度上訴字第1996號
上  訴  人  臺灣臺中地方法院檢察署檢察官
被      告  丙○○
指定辯護人  本院公設辯護人 乙○○
上列上訴人因被告違反槍砲彈藥刀械管制條例案件，不服臺灣臺
中地方法院96年度訴字第2184號中華民國97年7月3日第一審判決
（起訴案號：臺灣臺中地方法院檢察署96年度偵字第12623號）
，提起上訴，本院判決如下：
    主  文
上訴駁回。
    理      由
一、本案經本院審理結果，認被告丙○○被訴違反槍砲彈藥刀械
    管制條例犯行係屬不能證明，其證據及理由，業據第一審判
    決書理由欄記載甚詳，爰引用之（如附件）。原審以不能證
    明被告犯罪，而依刑事訴訟法第三百零一條第一項規定，諭
    知無罪之判決，經核認事用法，並無不合。
二、檢察官上訴意旨雖謂「(一)鑑驗行為人持有之槍枝是否具有殺
    傷力，無須以其持有之子彈或金屬彈珠配合該槍枝試射鑑驗
    ，只須該槍枝可發射相適合之子彈或金屬彈珠，而具殺傷力
    者，即應認屬槍砲彈藥刀械管制條例第4條第1項第1款所指
    之槍枝。而認定槍枝有殺傷力之標準，係以在最具威力之適
    當距離以彈丸穿入人體皮肉層之動能為基準，依據日本科學
    警察研究所之研究結果，彈丸單位面積動能達每平方公分20
    焦耳以上者，足以穿入人體皮肉層，應認為具有殺傷力（最
    高法院84年度台非字第115號、94年度台上字第4914號、95
    年度台上字第3071號判決可供參考）。本件槍枝管制編號00
    00000000號之空氣槍（下稱系爭空氣槍）經內政部警政署刑
    事警察局2次鑑定，第1次鑑定以CROSS廠製小型高壓鋼瓶為
    發射動力，發射彈丸單位面積動能為24焦耳/平方公分；第2
    次鑑定再以CROSS廠、BUSHNELL廠（與警方於96年5月17日在
    被告攤位上所扣得之鋼瓶廠牌相同）、未知廠牌等3種小型
    高壓鋼瓶為發射動力，結果發射彈丸單位面積動能仍在22至
    24焦耳/平方公分之間，此有該局96年5月25日刑鑑字第0960
    078102號鑑定書、96年10月30日刑鑑字第0960144608號函文
    可考，依前述最高法院判決見解，系爭空氣槍具有殺傷力。
    (二)原審雖認高壓鋼瓶之品質、氣體存量充足度、季節及槍彈
    測速儀之誤差率，均會影響系爭空氣槍之發射動能。然而：
    (1)內政部警政署刑事警察局96年10月30日刑鑑字第09601446
    08號函文，固然說明該局所使用之槍彈測速儀誤差率為±1m
    /s，但此一誤差值是指試射鋼珠的速度，以最有利被告之鑑
    定結果為例，該局第2次鑑定所測得之鋼珠最慢速度為121m/
    s（見原審卷第60頁），扣除誤差值後為120m /s ，因鋼珠
    重0.88公克，故換算單位面積動能為22.05焦耳/平方公分（
    計算式見原審卷第25頁附件網路換算表），此動能仍足以穿
    入人體皮肉層，遑論其他8次試射之鋼珠速度都大於121m/s
    ，顯見槍彈測速儀之誤差，不影響系爭空氣槍具有殺傷力之
    結論。(2)證人郭曾政祺於原審審理時係針對北極熊玩具屋所
    生產、未經改裝之玩具槍，答稱槍枝單位面積動能隨著季節
    「可能」會有3至4焦耳/平方公分的誤差（見原審97年6月5
    日審理筆錄），自不能以該證人未經科學驗證之個人經驗，
    推翻專業機關之鑑定結果。(3)原審未向有關機關函詢，即認
    定系爭空氣槍發射動能的強弱程度會隨著季節或發射材料而
    有所變動，論證上並不恰當。更何況槍砲彈藥刀械管制條例
    第4條第1項第1款所規範之空氣槍，只要滿足「可發射金屬
    或子彈」、「具有殺傷力」等要件即可。換言之，只要有人
    可以使用金屬或子彈，搭配槍枝來傷人，該槍枝即屬槍砲彈
    藥刀械管制條例所要規範的對象，無需考慮該槍枝於何季節
    使用（豈有冬天為「不具傷殺力」槍枝，夏天為「具殺傷力
    」槍枝之理）。(三)另就被告主觀上之犯罪構成要件，檢察官
    僅需舉證其知悉系爭空氣槍可供發射鋼珠傷及他人，仍執意
    販賣，不需證明其認知司法機關判斷槍枝殺傷力之標準為何
    （按：假設被告誤認為24焦耳/平方公分為合法槍枝動能標
    準，學理上稱為「禁止錯誤」，亦即其主觀上認為合法的行
    為，客觀上卻為法律所處罰，此時僅生罪責減免的問題）。
    經查：(1)依照被告之前科紀錄，其以販賣玩具槍為業，自93
    年起，即因所販賣之玩具槍疑似有殺傷力，而多次被警方調
    查。(2)警方於96年5月17日上午10時30分許，在被告位於臺
    中市○○區○○路的攤位旁，發現有1張鐵片，其上有許多
    孔洞，此有現場照片可憑（見警卷第46頁），被告於審理時
    坦承所販賣的槍枝曾試射在該張鐵片上，且系爭空氣槍於查
    獲前亦有進行測試等情。參酌被告以販賣可發射鋼珠之空氣
    動力槍枝為業等經歷，則其對於系爭空氣槍之動能與一般玩
    具槍不同，以及系爭空氣槍以高壓氣體發射鋼珠會傷及他人
    等事實，應有所認識。(3)被告於96年5月17日在警方詢問時
    ，供稱：PB2空氣槍（槍枝左側有polar bearP.BII字樣，即
    系爭空氣槍）進價為新台幣（下同）3,600元，售價為5,000
    元等語；又於96年6月6日在檢察官偵訊時，陳稱：PB2槍枝
    於96年3月間以2,500元向北極熊玩具店購買等語。被告於警
    、偵程序中，對於系爭空氣槍之進價，前後陳述雖不盡一致
    ，但仍可認定槍枝之售價比進價高。此外，按照證人即查獲
    警員林錦滄於審理時之證詞及現場照片所示情形，可知被告
    擺設攤位供顧客選購系爭空氣槍。從而，被告未經許可，販
    賣有殺傷力空氣槍之行為，應可認定」云云。
三、惟查(一)被告前於93年10月15日，為警查獲其在臺中市○○區
    ○○路與太原北路口東光環保市場內公然陳列仿Ｍ16型空氣
    步槍1把、CO2小鋼瓶20支、8釐米鋼珠1瓶之違反槍砲彈藥刀
    械管理條例案件，經移送臺灣臺中地方法院檢察署檢察官偵
    查後，於93年12月13日以93年偵字第18637號為不起訴處分
    確定在案，其理由略以：「本件扣案物經送內政部警政署刑
    事警察局鑑定結果，認扣案仿Ｍ16型空氣步槍1把為玩具手
    槍、CO2小鋼瓶為小型二氧化碳鋼瓶、8釐米鋼珠經實地試射
    其動能分別21.73、21.31、22.16焦耳/平方公分，然依現有
    文獻美國軍醫總署定義：彈丸撞擊動能58呎磅（約為78.6
    焦耳），則足以使人喪失戰鬥能力。刑事警察局對活體豬
    作射擊測試結果，彈丸單位面積動能達24焦耳/平方公分，
    則足以穿入豬隻皮肉層。依日本科學警察研究之研究結果
    ，彈丸單位面積動能達20焦耳/平方公分，則足以穿入人體
    皮肉層。上開文獻未就究為多少單位面積動能20焦耳/平方
    公分，始可認具有殺傷力，且內政部警政署刑事警察局亦未
    認定前揭扣案物具有殺傷力，有該局93年12月6日刑鑑字第
    093021961鑑定書在卷可稽，依罪疑唯輕法理，尚難認扣案8
    釐米鋼珠即具有殺傷力。應認被告犯嫌尚有未足」等語，有
    上開不起訴處分書1份附卷可稽，則被告於經歷該案件之偵
    查結果後，主觀上逕以24焦耳/平方公分為合法槍枝動能之
    法定標準，實非無據。(二)而扣案之空氣槍1枝（槍枝管制編
    號0000000000號），經送請內政部警政署刑事警察局鑑定結
    果，固認係空氣槍，以小型二氧化碳高壓鋼瓶內氣體為發射
    動力，經測試結果，其發射彈丸單位面積動能為24焦耳/平
    方公分，有該局96年5月25日刑鑑字第0960078102號槍彈鑑
    定書1份在卷可稽，然該鑑定結果，並未明確認定該空氣槍
    是否具有殺傷力。又前開查扣之鋼珠、瓦斯鋼瓶並非該空氣
    槍本體之零件，僅係供其使用之材料，且該空氣槍以市售不
    同廠牌小型高壓鋼瓶發射同材質、同重量之鋼珠【即6.0mm
    （重0.88公克）鋼珠】試射結果，其單位面積動能則介於22
    焦耳/平方公分至24焦耳/平方公分之間，因該局在鑑驗空氣
    槍時係在常溫、常壓及固定距離下測速，故該局僅評估槍彈
    測速儀之誤差率為±1m/s等情，亦有該局96年10月30日刑鑑
    字第0960144608號函及函附之空氣手槍1枝（槍枝管制編號
    0000000000號）以市售不同廠牌小型高壓鋼瓶試射一覽表各
    1份在卷可憑，足見該空氣槍如搭配不同廠牌之二氧化碳高
    壓鋼瓶即產生不同之單位面積動能，且該空氣槍既係以二氧
    化碳高壓鋼瓶內之氣體為發射動力，則該空氣槍發射動能的
    強弱程度，將因所使用之材料即高壓鋼瓶之品質、氣體存量
    有無充足而有所差異，亦足認被告主觀上認該槍未超出24焦
    耳/平方公分以上為合法槍枝，亦屬事出有憑。(三)又查本件
    經警當場查扣被告所陳列欲加以販售之槍枝計有8枝，除該
    空氣槍（槍枝管制編號0000000000號）外，其餘7枝槍枝，
    均經送請內政部警政署刑事警察局鑑定結果，或屬發射動能
    甚微，認不具殺傷力，或因欠缺適用金屬彈丸，而無法鑑驗
    ，或其發射彈丸單位面積動能未達20焦耳/平方公分，經檢
    察官認不具有殺傷力，有槍彈鑑定書及本件起訴書各1份可
    憑。而證人即查獲本件之警員林錦滄於原審審理時所證內容
    ，可知當時其並非據報去現場查獲空氣槍，且被告於本件查
    獲當時陳列販售槍枝之數量，遠超過本件查扣之8枝甚多，
    則倘被告果有販賣具殺傷力槍枝之主觀犯意，衡情應選購較
    多量具有較強殺傷力之槍枝加以陳列販售圖利，當無於所承
    擔風險一致之情況下，僅陳列唯一偶有可能具殺傷力空氣槍
    之理。(四)又該槍枝係被告經由玩具槍業務人員之正常管道販
    入，槍身上復標有警署保字第0940033630號之文號，自客觀
    情形而言，已足使被告相信扣案空氣槍（槍枝管制編號0000
    000000號）係合格之玩具槍，而加以販入陳列銷售，是以，
    被告主觀上亦應無預見並認識到該空氣槍為具有殺傷力之槍
    枝無疑。(五)綜上所述，並經原審法院已詳敘其理由，原判決
    因而認被告在主觀上尚難認定其對所販售之該空氣槍具有殺
    傷力乙節有所認識，而具有販賣具殺傷力槍枝之犯意，原判
    決因而認被告之犯罪即屬不能證明，依法應為諭知無罪之判
    決，於法並無不合。公訴人上訴認應就被告予以論罪科刑，
    而指摘原判決不當，為無理由，應予駁回。(六)至移送併案審
    理（臺灣臺中地方法院檢察署97年度偵字第16984號即原案
    號96年度偵字第14098號）部分，雖與本件事實相同而為單
    純一罪，然因本件被告不能證明其犯罪，自無從就此併案部
    分併予審理，應退由檢察官另為適法之處理，附此敘明。
據上論斷，應依刑事訴訟法第三百七十三條、第三百六十八條，
判決如主文。
本案經檢察官甲○○到庭執行職務。
中    華    民    國    97    年    9     月    23    日
            刑事第二庭  審判長法  官  李  璋  鵬
                              法  官  胡  忠  文
                              法  官  蕭  錦  鍾
上列正本證明與原本無異。
檢察官得上訴。
被告不得上訴。
如不服本判決應於收受本判決後10日內向本院提出上訴書狀，其
未敘述上訴理由者，並得於提起上訴後10日內向本院補提理由書
狀（均須按他造當事人之人數附繕本）「切勿逕送上級法院」。
                              書記官  蕭  訓  慧
中    華    民    國    97    年    9     月    23    日


司法院資訊處製作；財團法人民間司法改革基金會備份。
